【裁判字號】    89,易,534
【裁判日期】    900221
【裁判案由】    詐欺
【裁判全文】
臺灣花蓮地方法院刑事判決                          八十九年度易字第五三四號
    公  訴  人  臺灣花蓮地方法院檢察署檢察官
    被      告  丙○○
右列被告因詐欺案件，經檢察官提起公訴（八十九年度偵字第七四號），本院判決如
左：
    主  文
丙○○意圖為自己不法之所有，以詐術使人將本人之物交付，處拘役參拾日，如易科
罰金，以參佰元折算壹日。
    事  實
一、丙○○明知其無資力支付酒席費用，竟意圖為自己不法所有，於民國八十七年五
    、六月間，在花蓮縣秀林鄉銅門村九二號住處，因其妻鍾阿春過世百日，欲辦理
    酒席，乃向甲○○所經營之合家旺菜館業務員丁○○洽訂每桌新台幣（下同）四
    千元，共五桌，合計二萬元之酒席，惟因丙○○之妻先前因辦理其子婚事，尚積
    欠合家旺菜館酒席費五萬二千元未付清，丁○○不願辦理，丙○○遂佯稱其妻已
    死亡，等領到保險金，可一次付清，致丁○○陷於錯誤，信以為真，乃依約辦理
    酒席。因丙○○經多次催促，仍拒不付款，甲○○始知受騙。
二、案經甲○○訴由臺灣花蓮地方法院檢察署檢察官偵查起訴。
    理  由
一、訊據被告丙○○矢口否認有右揭犯罪事實，辯稱：酒席之事係由其子處理等語。
    經查右揭犯罪事實，業據告訴人甲○○於偵審中指訴綦詳，核與證人丁○○於偵
    查及警訊中證述之情節相符。況告訴人並因被告之妻鍾阿春先前因辦理其子婚事
    尚積欠酒席費五萬二千元，而多次向被告催討，並持鍾阿春所簽立之本票向法院
    聲請強制執行等情，業據告訴人於偵查及審理中陳述明確，並有本院民事裁定及
    存證信函各一份附卷可稽。既然被告之妻鍾阿春已無能力支付先前所積欠辦理其
    子婚事之酒席費，則告訴人即會因之認為被告之經濟狀況不佳，而不願意再繼續
    為被告辦理酒席，是證人丁○○所稱因被告說保險金下來，會一併付清，才為被
    告辦理酒席等語，應堪採信。而被告亦供稱：當時無工作，且其妻亦無保險，其
    叫其大兒子處理等語。惟經本院多次傳訊被告之子乙○○到庭，其子均未到庭，
    被告又稱其與兒子感情很好，若果真確由其子訂酒席，則其子焉有不出庭為其父
    親澄清之理，故該次酒席應係被告所訂無疑。綜上所述，被告於訂酒席之時，並
    無支付能力，竟佯稱有保險金，向告訴人訂酒席，其有詐欺之犯行，甚為明確。
    被告所辯，顯係卸責之詞，不足採信。本件事證明確，被告犯行，堪予認定。
二、核被告所為，係犯刑法第三百三十九條第一項詐欺取財罪。爰審酌被告犯罪之動
    機、手段、詐取之金額僅二萬元、事後業已清償七萬二千元予告訴人，有字條一
    紙附卷可稽，及事後否認犯行等一切情狀，量處如主文所示之刑。又刑法第四十
    一條於九十年一月四日修正，同年一月十日經總統公布實施，就得易科罰金之法
    定刑，由犯最重本刑為三年以下，改為五年以下，經比較新舊法，以新法有利於
    被告，應依刑法第二條第一項前段，適用裁判時之新法，諭知本案易科罰金之折
    算標準。
三、公訴意旨另以：被告丙○○明知其無資力支付酒席費用，意圖為自己不法所有，
    於八十五年十月十日，向甲○○所經營之合家旺菜館業務員丁○○洽訂價值十三
    萬五千元之酒席，後積欠五萬二千元遲未給付，因認被告亦涉刑法第三百三十九
    條第一項詐欺取財罪嫌云云。訊據被告否認有上開詐欺犯行，辯稱：該酒席其妻
    訂的，其妻有簽立本票等語。經查告訴人雖於偵查中指稱係該酒席係被告訂的；
    惟於本院訊問時稱：被告總共向其訂桌三次，第一次兒子結婚欠五萬元多，係被
    告妻子出面訂的；第二次妻子喪事有付，第三次妻子百日未付，第二、三次係被
    告出面訂的；均由經理（應指丁○○）接觸等語。證人丁○○於偵查中先稱：係
    被告找其代為訂桌（見偵卷十八頁背面）；後稱：係被告夫婦與其談的，在被告
    住處（見偵卷第四十頁背面）；在本院訊問時亦稱：係被告與妻子因兒子結婚所
    以訂桌等語。告訴人與證人丁○○之證詞前後不同，且兩人所述亦不相同。而被
    告於偵查及審理中均稱係其妻子所訂等語。且該次酒席之欠款亦係由被告妻子鍾
    阿春簽立本票支付等情，業據告訴人於偵審中陳述綦詳，並有本院民事裁定一紙
    附卷可稽，是該酒席應係被告妻子所訂無訛，與被告無涉。此外，復查無其他積
    極證據足證被告涉有此部份犯行，既不能證明被告犯罪，本應諭知無罪，惟因檢
    察官認此部份與前開有罪部分有連續犯之裁判上一罪關係，爰不另為無罪之諭知
    。
據上論斷，應依刑事訴訟法第二百九十九條第一項前段，刑法第二條第一項前段、第
三百三十九條第一項、第四十一條第一項前段，罰金罰鍰提高標準條例第一條前段、
第二條，判決如主文。
本案經檢察官李子春到庭執行職務
中        華        民        國    九  十    年    二    月    二十一  日
                                    臺灣花蓮地方法院刑事庭
                                        法  官  李世華
右正本證明與原本無異。
如對本判決不服，應於送達後十日內，向本院提出上訴狀。（應抄附繕本）告訴人或
被害人如對於本判決不服者，應具備理由請求檢察官上訴，其上訴期間之計算係以檢
察官收受判決正本之日期為準。
                                        法院書記官
中        華        民        國    九  十    年    二    月    二十六  日
附錄本判決論罪之法律條文
刑法第三百三十九條
意圖為自己或第三人不法之所有，以詐術使人將本人或第三人之物交付者，處五年以
下有期徒刑、拘役或科或併科一千元以下罰金。


司法院資訊處製作；財團法人民間司法改革基金會備份。
